【裁判字號】    92,訴,1158
【裁判日期】    920930
【裁判案由】    毒品危害防制條例
【裁判全文】
臺灣臺北地方法院刑事判決                        九十二年度訴字第一一五八號
    公  訴  人  臺灣臺北地方法院檢察署檢察官
    被      告  丙○○  男  三.
                        守所）.
    選任辯護人  白德孚律師
    指定辯護人  本院公設辯護人甲○○
右列被告因毒品危害防制條例案件，經檢察官提起公訴（九十一年度偵字第一０五七
一號），本院判決如左：
    主  文
丙○○無罪。
    理  由
一、公訴意旨略以：被告丙○○明知海洛因為毒品危害防制條例第二條第二項第一款
    之第一級毒品，不得販賣，竟基於概括之犯意，自民國九十年底起至九十一年初
    ，在臺北市○○區○○路三段二二一號之一樓前，以每小包新臺幣（下同）一千
    元之價格，販賣第一級毒品海洛因（下稱海洛因）與黃柏璋，嗣黃柏璋於九十一
    年三月八日晚間十時四十分許，在臺北市○○區○○路二十六巷三之一號四樓之
    危害防制條例第四條第一項罪嫌云云。
二、按犯罪事實應依證據認定之，無證據不得推定其犯罪事實；不能證明被告犯罪者
    ，應諭知無罪之判決，刑事訴訟法第一百五十四條、第三百零一條第一項分別定
    有明文。又認定不利於被告之事實，須依積極證據，苟積極證據不足為不利於被
    告事實之認定時，即應為有利於被告之認定，更不必有何有利之證據，最高法院
    三十年上字第八一六號判例著有明文。再認定犯罪事實所憑證據，雖不以直接證
    據為限，間接證據亦包括在內；然而無論直接或間接證據，其為訴訟上之證明，
    須於通常一般之人均不致有所懷疑，而得確信其為真實之程度者，始得據為有罪
    之認定，同院七十六年台上字第四九八六號判例亦足資參照。本件公訴人認被告
    涉犯毒品危害防制條例第四條第一項販賣第一級毒品罪嫌，無非係以證人黃柏璋
    證稱於前開時、地向被告購買海洛因等詞為據，惟訊之被告堅詞否認有右開犯行
    ，辯稱伊未販賣海洛因予黃柏璋等語。
三、經查：
    （一）證人黃柏璋於本院審理時經傳喚未到庭，其於警詢中陳稱自九十年底至九
          十一年初，在被告家中向被告購買海洛因，每小包約一、二千元不等，約
          三、四次等語（見偵查卷第十三頁）；於偵查時證述自九十年底起，約每
          一個月一次，在被告汀州路住處樓下，以一千元代價購買不到一公克之海
          洛因一小包，共買過二、三次等詞（見偵查卷第五十三頁反面），則證人
          黃柏璋就向被告購買海洛因之金額、次數前後證述不一，其證詞是否可採
          已有疑義。
    （二）又證人黃柏璋固證稱係在被告汀州路住處向被告購買海洛因等情，惟警員
          於九十一年三月二十日晚間九時十分許，持法院簽發之搜索票至被告位於
          臺北市○○路之住處搜索時並未扣得任何毒品、帳冊一節，業經證人張荷
          生、丁○○即查獲警員於偵訊及本院審理時證述明確（見偵查卷第五十三
          頁反面、本院九十二年九月九日訊問筆錄），是故警員搜索被告住處亦未
          扣得可資證明被告有販賣海洛因事實之相關證據。
    （三）按犯毒品危害防治條例第四條第一項至第三項等罪，供出毒品來源，因而
          破獲者，得減輕其刑，同條例第十七條亦有明文，則施用毒品者，與販賣
          毒品之人並無共犯關係，所供非全然不利於自己，為擔保其陳述之真實性
          ，應有足以令人確信其陳述為真實之證據，始可採為認定之依據。本件係
          因黃柏璋於九十一年三月八日晚間遭警員持搜索票搜索其住處，並扣得海
          洛因殘渣袋、吸食煙蒂各一個後，經警詢問上開物品來源時，供承向被告
          購買海洛因等詞，始尋線查獲被告，此經證人乙○○、丁○○證稱在卷（
          見偵查卷第八十三頁反面、本院九十二年九月九日訊問筆錄），並有黃柏
          璋之警詢筆錄在卷可稽（見偵查卷第十二頁），證人乙○○復證述在查獲
          黃柏璋時有告訴黃柏璋供出來源比較有利一詞（見本院九十二年九月九日
          訊問筆錄第九頁），再參酌黃柏璋前於八十六年間因有施用安非他命之行
          為，於八十六年四月二十四日晚間十時許自行前往臺北縣警察局新店分局
          警備隊自首，並供出安非他命之來源係向葉至生購得，因而經本院於八十
          七年一月十二日以八十六年度訴字第二一七三號判處拘役三十日，得易科
          罰金確定，有上開判決書在卷可稽，上開判決中黃柏璋即因供出安非他命
          來源而破獲，經本院依麻醉藥品管理條例第十三條之三之規定減輕其刑等
          情，則黃柏璋供出毒品來源，既可獲得減輕刑責之寬典，本院自難單憑其
          有瑕疵之指訴，又無其他足以令人確信其陳述為真實之證據，而推認被告
          有販賣海洛因予黃柏璋之情事。此外，復查無其他積極證據足認被告確有
          公訴人所指之上開犯行，不能證明被告犯罪，依法應諭知被告無罪。至於
          公訴人雖聲請對黃柏璋、被告送測謊，惟按測謊鑑定，係依一般人在說謊
          時，會產生遲疑、緊張、恐懼、不安等心理波動現象，以科學方法，由鑑
          定人利用測謊儀器，就受測人對相關事項之詢答，對應其神經、呼吸、心
          跳等情緒波動反應情形加以紀錄，用以分析判斷受測者之供述是否違反其
          內心之真意而屬虛偽不實，其鑑驗結果有時亦因受測人之生理、心理因素
          而受影響；故測謊鑑定，倘鑑定人具備專業之知識技能，復基於保障緘默
          權而事先獲受測者之同意，所使用之測謊儀器及其測試之問題與方法又具
          專業可靠性，該測謊資料，如就有利於己之供述，經鑑定人分析判斷有不
          實之情緒波動反應時，固非無證據能力，仍應依補強性法則，調查其他補
          強證據，始得為受測者犯罪事實之認定，在無其他積極證據下，即不得以
          測謊結果作為被告犯罪之證據（最高法院八十五年台上字第五七九一號、
          九十年台上字第二一０四號、九十年台上字第六一五九號判決足參），本
          案如前所述，除黃柏璋有瑕疵之指稱外，並無其他積極證據可證明被告犯
          罪，依上開說明，本院認此調查證據方式實無必要，併與敘明。
據上論斷，應依刑事訴訟法第三百零一條第一項，判決如主文。
本案經檢察官吳春麗到庭執行職務
中      華      民      國    九十二    年      九      月    三十      日
                                      臺灣臺北地方法院刑事第十三庭
                                          審判長法  官  朱瑞娟
                                                法  官  吳佳薇
                                                法  官  鄭佾瑩
右正本證明與原本無異。
如不服本判決，應於判決送達後十日內向本院提出上訴狀（應抄附繕本）。告訴人或
被害人如對於本判決不服者，應具備理由請求檢察官上訴，其上訴期間之計算係以檢
察官收受判決正本之日期為準。
                                                書記官  何適熹
中      華      民      國    九十二    年      十      月      六      日


司法院資訊處製作；財團法人民間司法改革基金會備份。
